【裁判字號】    94,訴,1061
【裁判日期】    950421
【裁判案由】    毒品危害防制條例
【裁判全文】
臺灣臺北地方法院刑事判決              94年度訴字第1061號
公  訴  人  臺灣臺北地方法院檢察署檢察官
被      告  甲○○
選任辯護人  許瑞榮律師
            趙元昊律師
上列被告因毒品危害防制條例案件，經檢察官提起公訴（94年度
偵字第11596號），本院判決如下：
    主  文
甲○○販賣第三級毒品，未遂，處有期徒刑壹年陸月。扣案之第
三級毒品ｋ他命陸拾貳包（驗餘淨重肆拾捌點玖壹公克）、磅秤
壹個、分裝袋柒拾伍個及帳冊壹本均沒收。
    事  實
一、甲○○於民國九十四年三月二十五日某時許，向姓名年籍不
    詳綽號「阿一」之成年男子購買第三級毒品ｋ他命施用後，
    明知「阿一」係藉由販賣第三級毒品ｋ他命以牟利，為圖自
    「阿一」處取得免費ｋ他命施用之利益，竟與「阿一」共同
    基於販賣第三級毒品ｋ他命之犯意聯絡，約定由「阿一」與
    買主聯絡並收取價金，甲○○依「阿一」之指示，負責將「
    阿一」所交付之ｋ他命送交予「阿一」指定之地點予買主，
    「阿一」則免費提供ｋ他命予甲○○施用。嗣於九十四年三
    月三十一日凌晨四時五十分許，甲○○經「阿一」交付ｋ他
    命六十二包（總毛重六十點七六公克，總淨重四十八點九八
    公克，驗餘淨重四十八點九一公克）、磅砰一個及分裝袋七
    十五個後，駕駛其車牌號碼五二００─ＤＲ號自小客車，載
    送上開ｋ他命，正等待「阿一」進一步指示送貨地點，而著
    手販賣該ｋ他命時，在台北市中山區○○○路與吉林路口，
    因行跡可疑為警盤查，甲○○於其前揭販賣ｋ他命之犯行尚
    未為員警發覺前，主動將其置於背包內之前揭ｋ他命六十二
    包、磅砰一個、分裝袋七十五個及其所有用以與「阿一」對
    帳之帳冊一本交出，向員警自首而接受裁判，致未能完成交
    易，始為警查悉上情，並扣得上開物品。
二、案經臺北市政府警察局中山分局移請臺灣臺北地方法院檢察
    署檢察官偵查起訴。
    理    由
一、訊據被告甲○○固坦承其持有「阿一」所交付之上開ｋ他命
    六十二包、磅砰一個、分裝袋七十五個及帳冊等物，惟矢口
    否認有何販賣ｋ他命之犯行，辯稱：因「阿一」有事前往中
    南部，伊受「阿一」之委託保管扣案之ｋ他命、磅砰及分裝
    袋，並無與「阿一」共同販賣ｋ他命云云。惟查：被告於九
    十四年三月三十一日查獲當日接受檢察官訊問時，坦承：「
    阿一」在販賣ｋ他命，伊係幫「阿一」運送扣案之ｋ他命，
    價金是「阿一」自己去收取等情不諱（見九十四年核退字第
    一七四八號卷第七、八頁），於同年七月二十七日檢察官偵
    訊時，再次供承伊係幫「阿一」送貨，「阿一」說幫他運送
    毒品之代價是以後伊自己要施用毒品，可以送伊一、二包等
    語（見九十四年度偵字第一一五九六號卷第六十一頁），且
    扣案被告所持有之疑似ｋ他命白色粉末六十二包（總毛重六
    十點七六公克，總淨重四十八點九八公克，驗餘淨重四十八
    點九一公克），經鑑定確含第三級毒品ｋetamine成份，有
    臺北市政府警察局鑑驗通知書一紙足憑（見本院卷第十頁）
    ，並有磅砰一個、分裝袋七十五個及其帳冊一本扣案可資佐
    證。被告於上述二次檢察官偵訊時均係出於其自由意思為陳
    述，所述互核均一致，且其陳述當時較之本院審理時距案發
    時間為近，較少權衡利害得失或受他人干預，依經驗法則，
    較之事後翻異前詞為可信，且扣案之ｋ他命多達六十二包，
    被告復持有磅砰、分裝袋七十五個及帳冊等物品，客觀上顯
    然係供販賣毒品之用。另被告於查獲當日經警採集其尿液送
    驗後，確呈ｋetamine、Norｋetamine陽性反應，有台灣尖
    端先進生技醫藥股份有限公司濫用藥物檢驗報告附卷可稽（
    見九十四年核退字第一七四八號卷第十五頁），足見其確有
    施用ｋ他命之情形，是被告於偵查中自白其為免費向「阿一
    」取得ｋ他命施用，而幫「阿一」將扣案之ｋ他命送交予買
    主等情，應與事實相符，而堪採信，被告嗣後翻異前詞，辯
    稱其係受「阿一」之委託保管扣案之ｋ他命，並非代為送貨
    云云，顯係事後卸責之詞，委不足採。從而，被告係依「阿
    一」之指示將扣案之ｋ他命送交予買主，與「阿一」有共同
    販賣ｋ他命之犯行，事證明確，其犯行應堪以認定，應依法
    論科。
二、按ｋ他命係毒品危害防制條例第二條第二項第三款所規定之
    第三級毒品，又被告雖已著手販賣第三級毒品ｋ他命行為之
    實施，惟尚未將扣案毒品交付予買主，其犯罪尚屬未遂，是
    核其所為，係違反毒品危害防制條例第四條第六項、第三項
    之販賣第三級毒品未遂罪。又刑法上之幫助犯，係指以幫助
    之意思，對於正犯資以助力，而未參與實施犯罪之行為而言
    。如以幫助他人犯罪之意思，而參與犯罪構成要件之行為者
    ，為正犯（最高法院九十一年度台上字第五六九三號判決參
    照）。而賣方交付毒品與買方，係屬販賣毒品之犯罪構成要
    件之行為，是本件被告依「阿一」之指示，將扣案之ｋ他命
    送交予買主，顯已參與犯罪構成要件之行為，自應與「阿一
    」成立共同正犯，而非幫助犯，是起訴書認被告係幫助犯，
    尚有未洽，惟業經公訴檢察官更正之。又被告雖已著手販賣
    第三級毒品ｋ他命行為之實施，惟尚未將扣案毒品交付予買
    主，其犯罪尚屬未遂，爰依刑法第二十六條前段規定，按既
    遂犯之刑度減輕其刑。再按犯罪未被發覺前，向該管公務員
    告知其犯罪，而不逃避接受裁判者，即與刑法第六十二條規
    定自首之條件相符。至於自首後對其犯罪事實有所主張或辯
    解，係被告辯護權之行使，不能據此一端即謂被告無接受裁
    判之意（參照最高法院八十四年度台上字第八二九號判決）
    。查被告供稱：伊於駕車載送扣案之ｋ他命之途中，因發現
    警方巡邏車會害怕，所以將車輛停置於前揭逮捕地點，並將
    大燈關掉人滯留於車中，才引起警方懷疑而盤查伊，於盤查
    過程中伊主動將背包中之ｋ他命六十二包、分裝袋七十五個
    、電子砰一個及帳冊一本拿出來投案等情（見九十四年偵字
    第一一五九六號卷第二十四頁），核與證人即查獲員警李世
    璿於偵查中證稱：發現被告開車，看到我時就把大燈熄掉，
    留在車內，現場附近沒有商店，形跡可疑，於是上前盤查，
    被告算是很配合，主動交付扣案物，說他是幫朋友送毒品等
    語相符（見同上偵卷第六十一頁），足認扣案之物品乃係被
    告主動交出，而非警方自行查覺，警方係在被告主動交付扣
    案物品時，始知被告涉有販賣毒品之犯行，於被告尚未主動
    交出扣案物時，尚未發覺或知悉犯罪事實之存在，是被告於
    本院審理時雖否認有販賣毒品之犯行，惟其於警方盤查時主
    動交付毒品與警方，且願接受裁判，依上說明，仍符合自首
    之要件，應依刑法第六十二條之規定減輕其刑。爰審酌被告
    係為貪圖免費施用毒品之利益之犯罪動機、販賣毒品不僅會
    戕害施用者之健康，並會對社會治安造成潛在之危險，且被
    告於本院審理時未能坦承犯行，態度尚非良好，惟其並無前
    科，有臺灣高等法院被告前案紀錄表可稽，且扣案之毒品尚
    未賣出，尚未造成實害等一切情狀，量處如主文所示之刑。
    末按九十三年一月九日修正施行之毒品危害防制條例第十八
    條第一項中段增列查獲之第三級毒品及製造或施用毒品之器
    具，無正當理由擅自持有者，由行政機關予沒入銷燬之規定
    ，且修正後毒品危害防制條例第十一條之一規定，第三級毒
    品若有正當理由得以持有，故第三級毒品非屬絕對禁止持有
    之違禁物，同條例就無正當理由而擅自持有第三級毒品者，
    並無科處刑罰之規定，依同條例第十八條第一項中段規定，
    無正當理由而擅自持有第三級毒品，該查獲之第三級毒品，
    由查獲之機關依法為沒入銷燬之，而非由法院宣告沒收銷毀
    之，故本件扣案之第三級毒品ｋ他命六十二包（驗餘總淨重
    四十八點九一公克），依上開說明，已不得依修正後毒品危
    害防制條例第十八條第一項之規定宣告沒收銷燬之，惟該ｋ
    他命與扣案之磅砰一個、分裝袋七十五個及帳冊一本，既係
    供販賣第三級毒品犯罪所用之物，且分別係共犯「阿一」及
    被告所有，業據被告供承在卷，自應依毒品危害防制條例第
    十九條第一項前段宣告沒收之。
三、公訴意旨另以：被告甲○○與「阿一」基於販賣第三級毒品
    ｋ他命之概括犯意聯絡，自九十四年三月二十七日起，由其
    依「阿一」指示之時間、地點及數量，將「阿一」交付之ｋ
    他命運送至臺北縣三重市黃金歲月KTV 等臺北縣市各處，交
    付予買主即真實姓名年籍不詳綽號「小白」等人，以每包ｋ
    他命（淨重零點七五公克）新台幣一千二百元（下同）之價
    格出售，由「阿一」負責收取價金，而以此方式出售第三級
    毒品ｋ他命牟利，嗣於同年月三十一日凌晨四時五十分許，
    為警在臺北市○○○路與吉林路口查獲，因認被告除上開有
    罪部分，另連續涉犯毒品危害防制條例第四條第三項之販賣
    第三級毒品之罪嫌等語。惟按犯罪事實應依證據認定之，無
    證據不得認定犯罪事實；又被告之自白，不得作為有罪判決
    之唯一證據，仍應調查其他必要之證據，以察其是否與事實
    相符，刑事訴訟法第一百五十四條第二項、同法第一百五十
    六條第二項分別定有明文。公訴人認被告另涉上開犯行，無
    非係以被告之供述為主要依據。訊據被告於本院審理時堅詞
    否認有此部分之販賣ｋ他命之犯行，辯稱：九十四年三月二
    十七日伊向「小白」以一千五百元購得ｋ他命二包原係要供
    己施用，但之後「阿一」來電拜託伊將剛購買之前揭ｋ他命
    讓出轉給其友人「小白」，伊所付之價金三千元則向小白取
    回或記在「阿一」之帳上，並非與「阿一」共同販賣ｋ他命
    予「小白」云云。經查：被告於偵查時固坦承於九十四年三
    月二十七日曾幫「阿一」送ｋ他命二、三包至黃金歲月KTV
    予買主「小白」等語，惟並無綽號「小白」之人出面指證曾
    向被告購得ｋ他命，且扣案之帳冊並無有關「小白」之相關
    記載，是此部分除了被告之自白外，尚乏其他補強證據足以
    證明被告此部分之自白與事實相符，依上開規定自難僅憑被
    告之自白即遽認被告有此部分之犯行，此外，公訴人復未具
    體指明被告尚有何其他販賣ｋ他命之犯行，不能證明被告有
    公訴意旨所指之此部分連續販賣第三級毒品犯行，惟因公訴
    意旨認被告此部分犯嫌，與前開有罪部分，有連續犯之裁判
    上一罪關係，爰不另為無罪之諭知。
據上論斷，應依刑事訴訟法第二百九十九條第一項前段，毒品危
害防制條例第四條第三項、第六項、第十九條第一項，刑法第十
一條前段、第二十八條、第二十六條前段、第六十二條前段，判
決如主文。
本案經檢察官陳淑雲到庭執行職務
中    華    民    國    95    年    4     月    21    日
                  刑事第五庭  審判長法  官  黃程暉
                                    法  官  高偉文
                                    法  官  李宜娟
以上正本證明與原本無異。
如不服本判決，應於判決送達後10日內，向本院提出上訴狀。
                                    書記官  游秀珠
中    華    民    國    95    年    4     月    28    日
附錄本案論罪科刑法條：
毒品危害防制條例第4條
製造、運輸、販賣第一級毒品者，處死刑或無期徒刑；處無期徒
刑者，得併科新臺幣1千萬元以下罰金。
製造、運輸、販賣第二級毒品者，處無期徒刑或 7 年以上有期徒
刑，得併科新臺幣 7 百萬元以下罰金。
製造、運輸、販賣第三級毒品者，處 5 年以上有期徒刑，得併科
新臺幣 5 百萬元以下罰金。
製造、運輸、販賣第四級毒品者，處 3 年以上 10 年以下有期徒
刑，得併科新臺幣 3 百萬元以下罰金。
製造、運輸、販賣專供製造或施用毒品之器具者，處 1 年以上 7
年以下有期徒刑，得併科新臺幣 1 百萬元以下罰金。
前五項之未遂犯罰之。


司法院資訊處製作；財團法人民間司法改革基金會備份。
